【裁判字號】    97,司,81
【裁判日期】    980115
【裁判案由】    選派檢查人
【裁判全文】
臺灣臺南地方法院民事裁定                97年度司字第81號
聲  請  人  林傳欣
兼代理人    林培烜
            林峻宇
相  對  人  乘立化學工業股份有限公司
法定代理人  林傳義
代  理  人  陳郁芬律師
            蘇文奕律師
上列聲請人聲請選派檢查人事件，本院裁定如下：
    主  文
選派史美惠會計師為乘立化學工業股份有限公司檢查人，檢查乘
立化學工業股份有限公司之業務帳目及財產情形。
聲請程序費用由相對人負擔。
    理  由
一、本件聲請意旨略以：聲請人 3人為相對人乘立化學工業股份
    有限公司之股東，且持有股數合計共22萬股並繼續 1年以上
    ，前揭股數占相對人所發行股份50萬股總數3％以上。緣相
    對人於民國97年 6月28日召集年度股東常會時，未依照公司
    法第 229條規定備置董事會所造具之各項表冊與監察人之報
    告書於公司供股東查閱，會後迄今相對人仍未依公司法第23
    0條第1項將財務報表及盈餘分派或虧損撥補之決議，分發各
    股東。聲請人為股東無法完全知悉相對人公司財務及盈虧狀
    況，爰依公司法第245條第1項規定，聲請裁定選派檢查人檢
    查相對人公司業務帳目及財產情形等語。
二、按繼續 1年以上，持有已發行股份總數百分之三以上之股東
    ，得聲請法院選派檢查人，檢查公司業務帳目及財產情形，
    公司法第245條第1項定有明文。次按公司法第245條第1項所
    定聲請選派檢查人之規定，除具備繼續 1年以上，持有已發
    行股份總數 3％之股東之要件外，別無其他資格之限制（最
    高法院89年度台抗字第660號裁定、86年度台抗字第108號裁
    定要旨參照）。股份有限公司之股東為行使公司法所賦與之
    單獨股東權或少數股東權，時有必要直接檢查公司業務帳目
    及財產情形，因此公司法乃於第245條第1項賦與少數股東對
    公司業務及財產狀況之檢查權。又為防止少數股東濫用此一
    權利，公司法嚴格其行使要件，股東須持股達已發行總股份
    數量 3％以上，且必須向法院聲請選派檢查人，檢查內容並
    以公司業務帳目及財產情形為限，是在立法上，已就行使檢
    查權對公司經營所造成之影響，與少數股東權益之保障間，
    加以斟酌、衡量。從而，倘具備繼續 1年以上持有已發行股
    份總數 3％之股東之要件，聲請法院選任檢查人，對公司業
    務帳目及財產狀況為檢查，公司即有容忍檢查之義務。
三、經查：相對人公司所發行股份總數為50萬股，而聲請人持有
    相對人股數合計為22萬股且繼續持有一年以上，至於聲請人
    則非相對人公司之監察人等情，此有相對人公司變更登記表
    、股東名簿等件附卷可憑（本審卷第5、6頁），復經本院調
    查時，為相對人所不爭執真正（本審卷第60頁），是聲請人
    此部分主張，自堪信為真實。從而，聲請人依前揭法文規定
    ，聲請本院選派檢查人，檢查公司業務帳目及財產情形，核
    屬有據，應予准許。相對人雖以聲請人前揭權利之行使有違
    公共利益、以損害他人為主要目的及誠實信用方法，認欠缺
    權利保護必要與違反比例原則等語置辯。然聲請人本件聲請
    ，既已符合前揭法文之要件，揆諸上開說明，核屬無據至明
    。
四、聲請人聲請本院選派檢查人，檢查公司業務帳目及財產情形
    ，既屬有據，已如前述。本院爰依社團法人臺灣省會計師公
    會所檢送南區執業會計師名單就事務所設址在本院轄區之會
    計師依該名單編號順序遂一徵詢擔任本件檢查人意願止，則
    有會計師史美惠表達有該意願，此有該會計師所屬事務所函
    文附卷可憑（本審卷第27頁），爰依公司法第245條第1項規
    定，選派該會計師為本件之檢查人，檢查相對人之公司業務
    之帳目及財產情形。
五、依非訟事件法第175條第3項，裁定如主文。
中    華    民    國    98    年    1     月    15    日
                  民事第三庭    法  官  王漢章
以上正本證明與原本無異。
如對本裁定抗告須於送達後10日內向本院提出抗告狀，並繳納抗
告費新臺幣1,000元。
中    華    民    國    98    年    1     月    15    日
                                書記官  林木村

司法院資訊處製作；財團法人民間司法改革基金會備份。
